臺灣高雄地方法院刑事判決　　　　　　　 94年度易字第231號
公　訴　人　臺灣高雄地方法院檢察署檢察官
被　　　告　子○○
　　　　　　　　　　　（
上列被告因竊盜案件，經檢察官提起公訴（94年度偵字第25303
號）及移送併案審理（94年度偵字第3676號、4843號、5041號、
8781號），本院判決如下：
    主    文
子○○連續攜帶兇器、毀越安全設備、於夜間侵入住宅竊盜，處
有期徒刑壹年拾月。
    犯罪事實
一、子○○就附表編號一至六之部分，基於意圖為自己不法所有
    之概括犯意，並與陳福財就附表編號四之部分，共同基於意
    圖為自己不法所有之犯意聯絡，先後於如附表編號一至六所
    示之時間、地點，以如附表編號一至六所示之方法，竊取如
    附表編號一至六所示乙○○等人之財物。
二、案經丙○○、丁○○、王龍義、甲○○訴由高雄市政府警察
    局三民第一分局、第二分局報告檢察官偵查起訴及移送併辦
    。
    理    由
一、訊據被告子○○固坦承有為前揭附表編號一至四之犯罪事實
    （見本院94年5 月27日審判筆錄第4 頁），惟矢口否認有何
    附表編號五、六之竊盜犯行，辯稱：伊原本即認識承辦員警
    卯○○，是渠稱欠分數（績效），要伊承認94年度偵字第87
    81及7710號二件之犯罪事實，反正承認1 件與10件都一樣，
    並且渠向伊保證案子會分開移送，交保的機會很大，所以伊
    才承認等語。惟查：
  (一)按被告以外之人（包括證人、鑑定人、告訴人、被害人及共
    同被告等）於審判外之陳述雖不符刑事訴訟法第159條之1至
    之4 等4 條之規定，而經當事人於審判程序同意作為證據，
    法院審酌該言詞陳述或書面陳述作成時之情況，認為適當者
    ，亦得為證據；當事人、代理人或辯護人於法院調查證據時
    ，知有刑事訴訟法第159 條第1 項不得為證據之情形，而未
    於言詞辯論終結前聲明異議者，視為有前項之同意，同法第
    159 條之5 定有明文。立法意旨在於傳聞證據未經當事人之
    反對詰問予以核實，原則上先予排除。惟若當事人已放棄反
    對詰問權，於審判程序中表明同意該等傳聞證據可作為證據
    ；或於言詞辯論終結前未聲明異議，基於尊重當事人對傳聞
    證據之處分權，及證據資料愈豐富，愈有助於真實發見之理
    念，且強化言詞辯論主義，使訴訟程序得以順暢進行，上開
    傳聞證據亦均具有證據能力。
  (二)附表編號一至四之犯罪事實，核與證人乙○○、丑○○、丁○○、戊○○、丙○○、王義龍、甲○○、辰○○於警詢時
    指訴被害之情節相符，及證人陳建成、杜春華於警詢中之證
    述，其等所為之警詢筆錄，業經被告於審判程序同意作為證
    據（本院於審理時予以提示並告以要旨，且各經被告及檢察
    官表示意見，當事人已知上述筆錄乃傳聞證據，見本院94年
    9 月14日審判筆錄），並經共同正犯陳福財於偵訊中針對犯
    案過程之結證無訛（見93年度偵字第25451 號卷第22至24頁
    ），及證人壬○○、癸○○、丁○○、戊○○、卯○○於本
    院審理中之證述綦詳。且警員於高雄市○○區○○街51號2
    樓丑○○、乙○○共同租屋處所採集之指紋送鑑定比對確認
    結果，有其中3 枚指紋，與子○○指紋卡之左中指、左食指
    、左環指指紋相符，有內政部警政署刑事警察局（下稱刑事
    警察局）93年7 月22日刑紋字第0930142584號鑑驗書函、子
    ○○指紋卡片各1 份附卷可稽。此外，復有高雄市政府警察
    局三民第二分局刑案現場勘查報告一份、現場照片30張、贓
    物認領保管收據、扣押筆錄、扣押物品目錄表、贓物認領保
    管單各二份、行動電話讓渡承諾書、手機買賣轉讓合約書、
    交通部中央氣象局編印之中華民國高雄地區93年、94年日出
    日沒時刻表各一份在卷可憑。被告之自白核與事實相符，足
    堪採信，被告此部分犯行，堪以認定。
  (三)附表編號五、六之犯罪事實，業據被告於警詢中自白無訛，
    核與被害人甲○○與辰○○在警詢中之證述相符，且警員分
    別於被害人甲○○所經營之「點唱家卡拉OK」店內（址設高
    雄市○○區○○街204 號）及被害人辰○○位於高雄市○○
    區○○街78號9 樓之2 住處所採集之指紋，經送驗比對後，
    各與被告左拇指、右拇指及右拇指之指紋相符，亦有刑事警
    察局94年3 月8 日刑紋字第0940030847號、94年3 月3 日刑
    紋字第0940030849號鑑驗書函附卷可佐；此外，復有高雄市
    政府警察局三民第二分局刑案現場勘查報告、刑事案件證物
    採驗紀錄表、高雄市政府警察局刑案現場勘查採證物品清單
    、刑案現場測繪圖各一份、現場照片12張扣案可佐，雖被告
    於本院審理時辯稱於附表編號五、六所示之地點採集之指紋
    ，係承辦員警卯○○為了績效而與鑑識組同仁一起假造云云
    。然本院傳訊證人即高雄市政府警察局三民第二分局鑑識組
    94 年2月21日日班值班員警庚○○到庭證稱：因現場只有卡
    拉OK的主機被破壞，三枚較清晰的指紋係在卡拉OK內部投幣
    孔的入口處附近採到的，除非將鎖在卡拉OK外面的木盒子撬
    壞，一般人是不可能去摸到這個地方等語；夜班值班員警寅
    ○○亦證稱：因為現場大門被破壞，所以在大門被破壞處採
    集到二枚指紋等語。是本案於附表編號五、六所示地點之指
    紋，均於案發當日由值班員警在現場採集完畢，依據卷附高
    雄市政府警察局竊盜案現場處理程序作業，製作現場勘查採
    證同意書及現場勘查報告，採集過程並經被害人在場，業據
    證人即被害人甲○○結證無誤；尚且前開刑事警察局函文，
    並已註明來文日期及來文字號（即送驗日期），此與被告因
    本案經本院於94年3 月10日以雄院貴刑來94易231 字第
    10362 號函請高雄市政府警察局三民第二分局，應於94年3
    月21日期限前拘提被告解送本院，並由該局員警卯○○拘提
    到案之日期94年3 月20日，前後相距一月，而上開鑑驗書之
    收文日期，分別為94年3 月10日及同年月8 日，亦早在被告
    自稱經拘提到案後，與卯○○有所交換條件誘使被告承認臺
    灣高雄地方法院檢察署94年度偵字第7710號移送併辦意旨書
    所載犯罪事實之前。故如何以時間較後不確定發生之拘提到
    案後之自白，預先捏造、或變造之前刑案所採集且指紋鑑定
    結果業已出爐之犯罪行為？顯與情理不符，是當時縱拘提到
    案後，被告經承辦員警帶往案發現場模擬犯罪情節，仍無法
    據以假造證據以致影響前案之犯行，被告前揭辯詞，顯係臨
    訟卸責之詞，不足採信，綜上所述，被告此部份犯行事證明
    確，堪以認定。
二、按住宅原屬建築物之一種；然因刑法第321 條第1 項第1 款
    將住宅與建築物為併列之規定，故二者之概念仍有予以區別
    必要。前者指人類日常住居生活作息之場所；後者指住宅以
    外上有屋面，周有門壁，足蔽風雨，供人出入，且定著於土
    地之工作物而言（最高法院82年度台上字第1809號判決參照
    ）。附表編號五之卡拉OK店為鐵皮搭成，前後均有門可出入
    ，上有屋頂足蔽風雨，固為建築物之一種，惟被害人甲○○
    下班即返隔壁住家睡覺並未居住於內，且僅供用餐客人歡唱
    之營業所用，有卷附高雄市政府警察局三民第二分局刑案現
    場勘查報告足資為憑（見94年度偵字第8781號卷第19頁），
    是該卡拉OK店自非本款所指住宅可以比擬，亦與有人居住之
    建築物之構成要件有間。次按刑法上所謂夜間，為日出前日
    沒後，此徵之刑事訴訟法第146 條第4 項規定，至為明顯，
    最高法院29年滬上字第63號判例著有明文。再者，刑法第32
    1 條第1 項第2 款所謂毀越門扇牆垣，係指毀損或超越及踰
    越門扇牆垣而言，與用鑰匙開鎖啟門入室者不同。又條文規
    定將「門扇」、「牆垣」、「其他安全設備」並列，則所謂
    「門扇」應專指門戶而言，指分隔住宅或建築物內外之出入
    口大門而言。至所謂「其他安全設備」，指門扇、牆垣以外
    ，依社會通常觀念足認為防盜之一切設備者，即屬相當（最
    高法院22年上字第454 號、25年上字第4168號判例參照）。
    窗戶及鐵窗均具有防閑之效用，依社會通常之觀念，屬於維
    護安全之防盜設備，自屬同條文規定之安全設備，又毀壞構
    成門之一部之鎖，則應認係毀壞門扇，至於已經進入大門室
    內之住宅或建築物內部諸門，不論是房間門、廚房門亦應認
    係安全設備（司法院73年7 月7 日廳刑一字第603 號研究意
    見參照）；故附表編號三所載之窗戶、鐵窗、主臥室房門，
    編號四所載之另外附加於房門上之門鎖，編號五所載之鐵鍊
    ，以及編號六所載之窗戶，均屬本款所稱之安全設備。再按
    刑法第321 條第1 項第3 款之攜帶兇器竊盜罪，係以行為人
    攜帶兇器竊盜為其加重條件。此所謂兇器，其種類並無限制
    ，凡客觀上足對人之生命、身體、安全構成威脅，具有危險
    性之兇器均屬之。且祇須行竊時攜帶此種具有危險性之兇器
    為已足，並不以攜帶之初有行兇之意圖為必要（最高法院79
    年臺上字第5253號判例參照）。被告子○○於為附表編號三
    、四、五之竊盜犯行時所使用之超級小刀、螺絲起子及T 型
    扳手，均為金屬製品，質地堅硬，客觀上足以對人之生命、
    身體、安全構成威脅，具有危險性，自屬兇器。是核被告就
    附表編號一竊取乙○○、丑○○財物之行為，均係犯刑法第
    320 條第1 項之普通竊盜罪。就附表編號二竊取丁○○、戊○○財物之行為，各係犯刑法第320 條第1 項之普通竊盜罪
    。就附表編號三竊取丙○○財物之行為，係犯刑法第321 條
    第1 項第1 款、第2 款、第3 款攜帶兇器、毀越安全設備、
    於夜間侵入住宅之加重竊盜罪。就附表編號四竊取丁○○財
    物之行為，係犯刑法第321 條第1 項第1 款、第3 款之攜帶
    兇器、於夜間侵入住宅之加重竊盜罪；就竊取王龍義財物之
    行為，係犯刑法第321 條第1 項第1 款、第2 款、第3 款之
    攜帶兇器、毀壞安全設備、於夜間侵入住宅之加重竊盜罪。
    就附表編號五竊取甲○○財物之行為，係犯刑法第321 條第
    1 項第2 款、第3 款攜帶兇器、毀壞安全設備之加重竊盜罪
    。就附表編號六竊取辰○○財物之行為，係犯刑法第321 條
    第1 項第1 款、第2 款逾越安全設備、於夜間侵入住宅之加
    重竊盜罪。被告就附表編號四之犯罪事實與陳福財有犯意聯
    絡及行為分擔，為共同正犯。被告多次竊盜與加重竊盜之行
    為，時間緊接，所犯構成要件相同之罪名，顯係基於概括犯
    意為之，為連續犯，應依刑法第56條之規定，論以情節較重
    之刑法第321 條第1 項第1 款、第2 款、第3 款攜帶兇器、
    毀壞門扇、踰越安全設備、於夜間侵入住宅竊盜之一罪（附
    表編號三之犯罪事實），並加重其刑。又檢察官移送併案審
    理部分，與起訴事實具有連續犯關係，係裁判上一罪，為起
    訴效力所及，本院自得一併審理。公訴人認被告多次涉犯竊
    盜犯行，且所得財物均已出售供己花用，顯見被告係以行竊
    為謀生之職業，爰變更原起訴之法條刑法第321 條之加重竊
    盜罪為刑法第322 條之常業竊盜罪（見本院卷第133 頁臺灣
    高雄地方法院檢察署檢察官94年6 月13日補充理由書）；惟
    刑法第322 條規定以竊盜為常業之罪，指以竊盜為職業者而
    言，不以行竊次數為標準，苟非以行竊為謀生之職業，縱有
    多次行竊，仍難以常業竊盜論擬，最高法院30年上字第328
    號判例著有明文。被告係於夜市擺攤做小生意為業，業據被
    告於94年3 月20日警詢中供陳無訛，尚非因知悉上述公訴人
    變更起訴法條後，所為匿飾狡辯之詞，且被告前無竊盜前科
    ，亦有臺灣高等法院被告前案紀錄表在卷為憑，是本院認為
    被告雖有多次竊盜犯行，然非以行竊為謀生之職業，公訴意
    旨容有未洽，爰變更原起訴之法條，併予敘明。爰審酌被告
    正值青壯年，不思以正當途徑掙取金錢，竟因一時缺錢花用
    ，圖以不勞而獲之方式獲取財物，犯罪動機及目的均非良善
    ，且被告以攜帶兇器侵入他人住宅等方式竊盜財物，對被害
    人居家生活安寧及財產之危害甚鉅，惡性較普通竊盜更為重
    大，惟斟酌被告犯後業已坦承部分犯行，及對被害人所造成
    之損害等一切情狀，量處如主文所示之刑，以示懲儆。扣案
    之超級小刀及未扣案之螺絲起子，雖供本案被告犯罪所用，
    然非被告所有，業據被告供明在卷；另未扣案之T 型扳手，
    雖供被告犯罪所用，亦無積極證據證明為被告所有，均不併
    予宣告沒收之。
三、併案意旨（94年度偵字第7710號）略以：子○○意圖為自己
    不法之所有，並基於概括犯意，連續於(一)94年1 月25日下午
    1 時許，在高雄市○○區○○街339 巷9 號，見「最好吃迷
    你火鍋店」（負責人辛○○）內空無一人，竟進入店內徒手
    竊取「點唱家」伴唱機三部、喇叭、麥克風等物，得手後，
    將竊得物品拿至高雄市○○區○○路與中華路之跳蚤市場，
    以2 萬餘元之價格賣出。(二)同年2 月28日晚間7 時許，至高
    雄市○○區○○街40巷7 弄2 號（屋主己○○），見屋內沒
    有開燈，即破壞該屋大門門鎖進入庭院（毀損及侵入住宅部
    分未據告訴），再破壞一樓之紗窗，入屋翻箱倒櫃，竊取己○○所有之美金500 元及K 金飾品等物，得手後亦將竊得之
    K 金飾品攜至上開跳蚤市場，以1 千餘元之價格出售。嗣辛○○發現遭竊遂報警處理，經警方循線追查，始知悉上情等
    語。訊據被告子○○，堅決否認有為併案意旨書所載之犯行
    ，辯稱：該案件係由承辦員警卯○○與其交換條件下，所承
    認的等語。經查，證人己○○於本院審理中證稱：「我曾問
    我家後方水果店老闆是否有看到可疑人物從我家出來，他表
    示曾經有兩個國中生從我家後門出來，所以我不能確認家中
    物品是何人行竊的等語。」，被害人辛○○於警詢亦陳稱不
    知道竊案係何人所為；此外，復查無其他積極證據足資佐證
    ，自不得僅憑被告於警詢中之自白，遽認被告涉有上述犯行
    ，而為被告不利之認定。惟此部分既未經檢察官提起公訴，
    本院無從加以審理，應退回檢察官另為適法之處理，附此敘
    明。
據上論斷，應依刑事訴訟法第299 條第1 項前段、第300 條，刑
法第56條、第321 條第1 項第1 款、第2 款、第3 款，判決如主
文。
中　　華　　民　　國　　94　　年　　9 　　月　　28　　日
                  刑事第十一庭  審判長法　官  何秀燕
                                      法  官  林揚奇
                                      法  官  戰諭威
以上正本證明與原本無異。
如不服本判決，應於判決送達後10日內，向本院提出上訴狀。
中　　華　　民　　國　　94　　年　　9 　　月　　28　　日
                                書記官  林佳蓉
附錄本案論罪科刑法條全文：
刑法第321條：
犯竊盜罪而有左列情形之一者，處六月以上、五年以下有期徒刑
：
  一  於夜間侵入住宅或有人居住之建築物、船艦或隱匿其內而
      犯之者。
  二  毀越門扇、牆垣或其他安全設備而犯之者。
  三  攜帶兇器而犯之者。
  四  結夥三人以上而犯之者。
  五  乘火災、水災或其他災害之際而犯之者。
  六  在車站或埠頭而犯之者。
前項之未遂犯罰之。
附表
┌─┬───┬────┬───────────┬────┐
│編│犯 罪 │犯罪地點│    犯 罪 方 法       │竊得物品│
│  │時 間 │        │       及             │（金額單│
│號│      │        │    查 獲 過 程       │位：新台│
│  │      │        │                      │幣）    │
├─┼───┼────┼───────────┼────┤
│  │93年6 │高雄市三│利用1 樓大門未鎖之機會│乙○○所│
│一│月18日│民區立志│，侵入被害人乙○○、劉│有之電腦│
│  │上午10│街51號2 │成軒二人所共同承租之前│液晶螢幕│
│  │時30分│樓      │揭2 樓住處（未破壞門鎖│1 台（價│
│  │許    │        │）（侵入住宅部分未據告│值約千元│
│  │      │        │訴）竊取財物得手。嗣由│）、劉成│
│  │      │        │乙○○發現遭竊並報警處│軒所有之│
│  │      │        │理後，經警方在上開屋內│奇美廠牌│
│  │      │        │採集指紋比對，而循線查│電腦液晶│
│  │      │        │獲。                  │螢幕1 台│
│  │      │        │                      │（價值約│
│  │      │        │                      │8 千元）│
│  │      │        │                      │、現金6 │
│  │      │        │                      │千元、駕│
│  │      │        │                      │照、郵局│
│  │      │        │                      │提款卡各│
│  │      │        │                      │一張。  │
├─┼───┼────┼───────────┼────┤
│  │93年12│高雄市三│利用該1 樓大門未鎖之機│丁○○所│
│二│月13日│民區灣成│會侵入屋內（侵入住宅部│有之LG牌│
│  │上午7 │里士良街│分未據告訴），至2 樓房│、C1400 │
│  │時許  │138號2樓│間內竊取財物。嗣於93年│型行動電│
│  │      │        │12月14日至高雄市三民區│話1 支（│
│  │      │        │十全二路1 號祥穩通訊行│序號3537│
│  │      │        │，將竊得丁○○所有之LG│00000000│
│  │      │        │牌C1400 型行動電話1 支│14200 ，│
│  │      │        │（序號0000000000000000│價值約千│
│  │      │        │0 號）出售予不知情之陳│5 百元）│
│  │      │        │建成，再於93年12月16日│及戊○○│
│  │      │        │至高雄市三民區○○○路│所有之摩│
│  │      │        │243 號飛揚通訊行，將所│托羅拉牌│
│  │      │        │竊得戊○○所有摩托羅拉│、V180型│
│  │      │        │牌V180型1 支行動電話（│行動電話│
│  │      │        │序號000000000000000 號│1 支（序│
│  │      │        │【併辦意旨書誤載為3531│號353112│
│  │      │        │00000000000號】 ）出售│00000000│
│  │      │        │予不知情之杜春華，為警│7 價值約│
│  │      │        │依子○○所簽立之行動電│2 千8 百│
│  │      │        │話買賣讓渡書而循線查獲│元）、皮│
│  │      │        │。                    │包1 只（│
│  │      │        │                      │內含現金│
│  │      │        │                      │1 千2 百│
│  │      │        │                      │元、身分│
│  │      │        │                      │證及健保│
│  │      │        │                      │卡、KU6-│
│  │      │        │                      │機車行照│
│  │      │        │                      │各1 張）│
│  │      │        │                      │。      │
├─┼───┼────┼───────────┼────┤
│  │93年12│高雄市三│於夜間由1 樓攀爬至2 樓│丙○○所│
│三│月14日│民區更新│之鐵窗，再越過該2 樓陽│有硬幣33│
│  │晚上11│街2號   │台之窗戶後（鐵窗及窗戶│元（2 個│
│  │時許  │        │均為安全設備），侵入被│10 元 硬│
│  │      │        │害人丙○○之住處，持在│幣、2 個│
│  │      │        │屋內拿取，客觀上可供凶│5 元硬幣│
│  │      │        │器使用之超級小刀（起訴│、3 個1 │
│  │      │        │書誤載為美工刀），毀壞│元硬幣）│
│  │      │        │3樓 主臥房之房間木門之│、機車鑰│
│  │      │        │喇叭鎖（安全設備，毀損│匙1 支。│
│  │      │        │部份未據告訴），侵入房│        │
│  │      │        │內竊取財物得逞後，逃至│        │
│  │      │        │隔壁空屋，適丙○○之子│        │
│  │      │        │返家發覺有異，報警查獲│        │
│  │      │        │。                    │        │
├─┼───┼────┼───────────┼────┤
│  │93年12│高雄市三│子○○與共同正犯陳福財│丁○○所│
│四│月28日│民區灣成│於夜間利用前揭犯罪地點│有之身分│
│  │下午5 │里士良街│1 樓大門未鎖之機會，侵│證及健保│
│  │時30分│138號2、│入屋內，由陳福財在1 樓│卡各1 張│
│  │許    │3樓     │把風，子○○則上2 樓進│王龍義所│
│  │      │        │入臥室（未上鎖）竊取被│有之SONY│
│  │      │        │害人丁○○之財物。再至│電視機 1│
│  │      │        │3 樓，持在屋內1 樓拿取│台、TOBI│
│  │      │        │，客觀上具有危險性足供│SHI 光碟│
│  │      │        │凶器使用之螺絲起子（未│機(VCD)1│
│  │      │        │扣案）破壞2 、3 樓夾層│台、陶製│
│  │      │        │屋房間另外附加於房門上│茶壺1 只│
│  │      │        │之門鎖（安全設備，毀損│(共 約價│
│  │      │        │部份未據告訴），入內竊│值5 千元│
│  │      │        │取被害人王龍義之財物。│）。    │
│  │      │        │得手後，嗣子○○與陳福│        │
│  │      │        │財正欲逃逸時，為王龍義│        │
│  │      │        │自外返家時撞見而報警查│        │
│  │      │        │獲。                  │        │
├─┼───┼────┼───────────┼────┤
│五│94年2 │高雄市三│於夜間將前揭鐵皮屋之後│ 卡拉OK │
│  │月11日│民區士良│門（木門）上的鐵鍊（安│ 機具一 │
│  │凌晨6 │街204 號│全設備）直接拉壞後（毀│ 台（含 │
│  │時許  │旁鐵皮屋│損部分未據告訴），侵入│ 機具內 │
│  │      │        │屋內（並非住宅亦非有人│ 硬幣2  │
│  │      │        │居住之建築物，侵入建築│ 千餘元 │
│  │      │        │物部分未據告訴），持T │ ）。   │
│  │      │        │型扳手（未扣案）撬開店│        │
│  │      │        │內卡拉OK機具外殼竊取被│        │
│  │      │        │害人甲○○之財物，得手│        │
│  │      │        │後以機車載至高雄市中華│        │
│  │      │        │路與十全路口之跳蚤市場│        │
│  │      │        │銷贓，得款2 千餘元後，│        │
│  │      │        │嗣由甲○○發現遭竊並報│        │
│  │      │        │警處理後，經警方在上開│        │
│  │      │        │屋內採集指紋比對，而循│        │
│  │      │        │線查獲。              │        │
├─┼───┼────┼───────────┼────┤
│六│94年2 │高雄市三│於夜間徒手伸進大門旁之│ 電腦1台│
│  │月11日│民區順昌│窗戶（安全設備）開啟大│        │
│  │晚上8 │街78號9 │門，侵入屋內，竊取被害│        │
│  │時許  │樓之2   │人辰○○之財物，得手後│        │
│  │      │        │，於翌日載至高雄市中華│        │
│  │      │        │路與十全路口的跳蚤市場│        │
│  │      │        │，得款2 千餘元。嗣由嚴│        │
│  │      │        │孫璇發現遭竊並報警處理│        │
│  │      │        │後，經警方在上開屋內採│        │
│  │      │        │集指紋比對，而循線查獲│        │
│  │      │        │。                    │        │
└─┴───┴────┴───────────┴────┘
